【裁判字號】    95,重訴,18
【裁判日期】    990517
【裁判案由】    損害賠償
【裁判全文】
臺灣屏東地方法院民事判決              95年度重訴字第18號
原      告  中央存款保險股份有限公司
法定代理人  乙○○
訴訟代理人  石繼志律師
            邱超偉律師
被      告  甲○○
訴訟代理人  丙○○
被      告  己○○
            丁○○
            庚○○
            辛○○
            戊○
上列當事人間請求損害賠償事件，本院於民國99年5月3日言詞
辯論終結，判決如下：
    主  文
原告之訴及假執行之聲請均駁回。
訴訟費用由原告負擔。
    事實及理由
一、原告之法定代理人原為陳戰勝，嗣於訴訟進行中變更為乙○○，業據原告提出財政部公函及公司變更登記事項卡影本各
    1 份為證，並具狀聲明承受訴訟，核無不合。
二、原告主張略以：
  (一)被告甲○○原係高雄區中小企業銀行股份有限公司（下稱高
    雄企銀）東屏東分行經理，負責綜理該分行授、徵信業務之
    審核，與高雄企銀間具有委任關係，並因領有報酬，應依善
    良管理人之注意義務處理委任事務。被告己○○係高雄企銀
    東屏東分行徵信調查員。被告丁○○為高雄企銀東屏東分行
    徵信課課長，負責該分行徵信業務之經辦，均係為高雄企銀
    處理事務之人。民國84年間屏東市不動產景氣大幅滑落，被
    告庚○○（即被告甲○○之女婿）因開設多家建設公司，亟
    需大筆資金週轉，而與長年務農之被告辛○○及前警務人員
    被告戊○商議，用渠等於77、78年間購買之屏東市○○段80
    、81、100-4 地號，面積分別為29平方公尺、401 平方公尺
    、90平方公尺之土地（下合稱系爭土地）為抵押，以欲興建
    5 間5 層樓店面房屋為理由，向被告甲○○管理之高雄企銀
    東屏東分行超貸鉅款，惟為避人耳目，由被告辛○○出面於
    84年5 月9 日向高雄企銀東屏東分行申貸新臺幣（下同）5,
    500 萬元（下稱系爭不良債權）。
  (二)系爭不良債權貸放雖非建築融資貸款，而屬一般空地貸款，
    但被告辛○○係以「住宅購置修繕」為借款用途，以「投資
    收入」為還款來源，則高雄企銀相關承辦人員自應遵循空地
    貸款之規定，並審核借款人之借款用途、還款財源，及審慎
    評估其償還能力。縱使授信後亦須對授信客戶作平時追蹤紀
    錄，依高雄企銀「授信覆審辦法」辦理，作為展期、續約之
    重要參考。惟被告辛○○借貸之初所出具之「興建計畫及償
    還計畫」僅以簡短手寫之二頁說明，並無任何具體計畫及分
    析報告，且也沒有附上任何預定興建之建築圖說，或已與任
    何一位建築師或任何一家營造廠商簽約委託設計、興建之資
    料。依中央銀行83年12月12日(83)台央業字第1485號函示，
    若未取得建造執照，仍須「已有具體之興建計畫，該建築基
    地可於短期內實際用於興建房屋，借款用途亦屬正當」者，
    始可對空地貸款。而被告辛○○提出之興建計畫顯係敷衍，
    難以認定系爭土地可於短期內實際用於興建房屋，而被告己○○、丁○○、甲○○竟未令被告辛○○提出更具體可信之
    資料，率而擬請高雄企銀總行准予貸放，顯然明知被告辛○○於申貸時即無興建房屋之真意，而仍然違背主管機關對空
    地貸款之限制規定甚明。又系爭不良債權貸放後於86年6 月
    辦理展期貸款時，借款人仍未有申請建造執照之動作，擔保
    抵押品仍為空地，如謂當時貸款之初的興建計畫具體可行，
    或建築基地可於短期內實際用於興建房屋，則豈可能會二年
    內借款人無任何動作？而所貸得之款項卻由被告辛○○、庚○○、戊○朋分花用？且依高雄企銀82年6 月17日以82高銀
    總審查字第2378號函令各營業單位所示內容：「關於展期、
    續約案，應屬依規辦理且借戶信用良好，往來績優繳款正常
    ，債權可靠者。辦理時，應確實勘查，重新評估，並考量將
    來景氣，借戶展望及法令政策（如公告現值調整，土地增值
    稅變動）等，如債權確保性堪虞或不合法令者，應酌情收回
    為宜」。被告甲○○、己○○、丁○○顯然於辦理本件展期
    案時，無視借款戶未依規辦理之情形，且未確實勘查，重新
    評估，在明知無任何建築準備動作之情形下仍記載不實的徵
    信報告，擬請准予展期，顯然違反高雄企銀內控規範，而違
    背忠實義務。
  (三)依高雄企銀擔保品處理要點第四點（十一）雖規定：「不動
    產鑑估如有特殊情形，經營業單位實地勘查，認為有承作價
    值，應述明理由，專案報總行核准後貸放」。惟係應由專案
    方式報准，而本件被告甲○○、己○○、丁○○僅於「不動
    產抵押設定估價核算表」內簡單載明「本案依擔保品處理要
    點第4 條第11項之規定，依上估價約5 成6 」等語，及在徵
    信報告表內補充說明興建計畫的位置交通便利，建築完成後
    足以清償本案貸款等語而已，係屬一般徵信案件之作業程序
    ，並未以「專案」方式呈報總行，亦未提出東屏東分行人員
    有至現場實地勘查之紀錄，亦未述明不依正常估價之以時價
    減去應計土地增值稅後乘以放款率90 %為放款值之方式辦理
    ，而改依時價為放款值之方式辦理，有何承作價值之理由？
    故不能認為被告甲○○、己○○、丁○○係依照高雄企銀擔
    保品處理要點第四點第（十一）之規定專案辦理。且依據高
    雄企銀擔保品處理要點第四點（十）之規定：「擔保品之估
    價，其『時價』、『成交價』或『加成調整率』之採認，應
    檢附證明文件，並以下列方式辦理：(1)可資證明文件包括買
    賣契約書、發票憑證、繳款證明等證明文件，或最近相同條
    件之成交實例或實地調查於勘察後認列可能成交價格（或容
    易處分價格）。(2)證明文件應真實及合理，徵信人員應確實
    調查。(3)各級貸放主管經確認後，應於估價書表適當位置簽
    證並核章以示負責」。而本件貸款案被告甲○○、己○○、
    丁○○自行推估土地時價為9,941 萬8000元，其依據何在？
    渠等並未依上開擔保品處理要點第四點（十）之規定辦理，
    顯有違背。再依當時土地公告現值每平方公尺4 萬2000元計
    算，土地價值為2,184 萬元，則自行推估之時價竟高於公告
    現值達4.55倍，明顯背離行情，而被告甲○○、己○○、丁○○又自行決定以其推估之時價約5 成6 來貸放，更是毫無
    論理依據可言，故被告甲○○、己○○、丁○○違反高雄企
    銀擔保品處理要點之各項規定甚為顯明，而有蓄意超額放貸
    之情形。
  (四)被告庚○○、辛○○、戊○以明知不實之「興建計畫及償還
    計畫」，利用空地欺騙高雄企銀貸放5,500 萬元，得款後又
    未如實用於借款用途以興建房屋，卻將之朋分花用，嗣又未
    依約清償貸款，顯然有故意侵害高雄企銀之財產權，而應負
    侵權行為損害賠償之責任。故本件被告甲○○、己○○、丁○○根本未向被告辛○○、庚○○、戊○查證是否有「興建
    計畫及償還計畫」所述之建屋行為；亦未向被告辛○○、庚○○、戊○要求提供建築執照申請資料或向主管建築機關查
    詢是否有該申請建築執照案，亦未要求提供建築設計圖說及
    查詢究竟是由何建築師設計興建，卻自行推估土地時價為9,
    941 萬8000元，高於公告現值4.55倍，毫無依據及說明。迄
    撥款後，被告辛○○、庚○○、戊○未依借款用途使用所貸
    款項，東屏東分行亦未依「授信覆審辦法」予以覆審，並註
    記追蹤。從而，是否真有興建房屋之計劃，此為還款來源及
    償債能力最重要的評估，然被告甲○○、丁○○、己○○皆
    違背高雄企銀頒訂之授信政策及徵信作業準則之規定，且與
    被告辛○○、庚○○、戊○之故意侵權行為具有「行為關連
    共同」，均應對高雄企銀負侵權行為連帶損害賠償責任。又
    縱認被告無侵權行為可言，惟被告甲○○、丁○○、己○○
    身為高雄企銀東屏東分行之職員，而未依授信政策及徵信作
    業準則之規定辦理徵信作業，顯然亦違反其職務契約關係，
    未誠實提出勞務給付，而應負不完全給付之債務不履行損害
    賠償責任。再縱使認被告甲○○、丁○○、己○○不成立債
    務不履行，惟被告甲○○身為東屏東分行經理，與高雄企銀
    間具有委任關係，並受有報酬，依民法第535 條之規定，應
    盡善良管理人之注意義務處理本件貸款案之委任事務，然被
    告甲○○既未盡實查核被告己○○、丁○○之徵信報告，亦
    不稍加注意，於極有可能擔保品僅係空地，興建計畫不實在
    ，借款人又未提供個人年度所得憑證或證明文件等諸多不利
    因素，顯示該借款戶之償債能力存有潛在危機之情形下，卻
    仍不親自查證或督促所屬查證興建計劃是否屬實，而濫於徵
    信報告表上核章通過，其處理委任事務顯有過失甚明，應依
    民法第544 條之規定，負損害賠償責任。
  (五)迄至91年1 月間，因高雄企銀業務、財務狀況顯著惡化，淨
    值已成負數，有不能支付債務並有損及存款人利益之虞，財
    政部乃於91年1 月28日依銀行法第62條、第62條之2 之規定
    暨金融機構監管接管辦法之規定，以台財融（四）字第0914
    000014號函指定原告為接管人。又高雄企銀已由「行政院金
    融重建基金」依「行政院金融重建基金設置及管理條例」列
    為經營不善之金融機構，原告以高雄企銀接管人之地位，受
    託辦理公開標售之作業，並代重建基金辦理賠付資產負債之
    差額等相關事宜。嗣由玉山商業銀行股份有限公司（下稱玉
    山銀行）標得除信託業務及不良債權以外之高雄企銀全部營
    業及資產、負債，並已於93年6 月3 日簽訂「概括讓與承受
    暨賠付合約」，且由「行政院金融重建基金」賠付玉山銀行
    資產、負債之差額130 餘億元。故「行政院金融重建基金」
    賠付玉山銀行關於高雄企銀資產負債之缺口，自取得高雄企
    銀依法得向應負賠償責任之被告求償之權利，原告依「行政
    院金融重建基金設置及管理條例」第17條規定，於「行政院
    金融重建基金」授與原告訴訟實施權後，以自己之名義代「
    行政院金融重建基金」提起民事訴訟。
  (六)基上，原告接管高雄企銀後辦理不良授信案之清理，於92年
    6 月30日將系爭不良債權含其擔保物權之資產標售與龍星昇
    資產管理公司，出售價格為317 萬8750元。因此，高雄企銀
    之前揭損失，扣除不良債權之出售價格後，仍有5,182 萬12
    50元之損失得向被告求償，並請求自系爭不良債權出售之翌
    日即92年7 月1 日至清償日止，按年息5%計算之利息等語。
    並聲明：(1)被告應連帶給付「行政院金融重建基金」5,182
    萬1250元，及自92年7 月1 日起至清償日止，按年息5%計算
    之利息，並由原告代為受領。(2)請准予宣告假執行。
三、被告抗辯略以：
  (一)被告甲○○、庚○○、辛○○、戊○抗辯：系爭不良債權貸
    款金額超過1,400 萬元，需呈送總行批示，並非分行經理得
    決定貸放，被告甲○○已依規定將全部申請文件送總行審核
    ，總行亦核准「一次貸放」，而本件申貸過程，均已據實陳
    報，包括被告甲○○、庚○○之關係，均記載於申貸文件，
    故被告甲○○就本件貸放並無故意或過失，且後來經原告業
    務檢查及高雄企銀總行人事評議委員會均認無疏失。又系爭
    不良債權貸放後，被告辛○○自84年7 月起至88年4 月，均
    依限繳息，金額高達二千餘萬元，於88年5 月始因經濟困難
    停止繳息。又原告將系爭不良債權以極低之價格317 萬8750
    元賤售給龍星昇資產管理公司，足見原告身為公家機關，漠
    視百姓權益，莫此為甚，尤有進者，龍星昇資產管理公司將
    系爭土地聲請拍賣結果，以5,225 萬元拍定，高出原告出售
    價格16.43 倍多，足見損害之造成，是原告之行為造成，何
    來對被告主張請求權。退步言，縱認原告應負侵權行為損害
    賠償責任，惟原告於92年6 月30日將系爭不良債權賤售龍星
    昇資產管理公司，即知有此損害，距提起本件訴訟已罹於2
    年時效而消滅。
  (二)被告丁○○抗辯：被告辛○○申請本件貸款時，已有檢附個
    人年度綜合所得稅證明書，並提出興建計畫及償還計畫書，
    被告丁○○依高雄企銀規定審核通過，並無不當。徵信人員
    即被告己○○除曾與被告丁○○至現場勘查，復於估價核算
    表上繒製土地位置圖，詳實記載「本抵押物位於自由路旁，
    交通出入，非常便利，目前為空地」，並於實地勘查及訪查
    鄰近土地歷史交易價格後，依專業知識認定系爭土地市價為
    9,941 萬8000元，並記載於估價核算表之「上估價金額」中
    ，依高雄企銀擔保品處理要點規定計算後填載「上估價淨額
    」欄4,142 萬7927元及「上放款值」欄3,728 萬5134元，亦
    即本件貸款案件若依一般放款鑑估方式，可貸放金額為3,72
    8 萬5134元。此外，並於「應注意事項」欄敘明建請總行採
    「專案核貸」之貸款方式，即依上估價金額9,941 萬8000元
    之五成六貸放，放款值為5,500 萬元。故被告丁○○對於系
    爭土地徵信後所認定之市價9,941 萬8000元及依高雄企銀擔
    保品處理要點計算之鑑估淨額4,142 萬7927元，如實計算、
    記載，即一般核貸值為3,728 萬5134元，專案核貸放款值5,
    500 萬元，兩案併陳於核算表，附記理由建請總行以專案核
    貸之方式處理。另有關都市土地貸款之限制，依中央銀行83
    年12月12日(83)台央業字第1485號函已放寬限制，僅需已取
    得建造執照或已有具體興建計畫，建築基地可於短期實際用
    於興建房屋，借款用途正當即可貸放。被告辛○○所提興建
    計畫，已記載動工日期、完成日期、建物類型、戶數，亦詳
    列成本與銷售金額，顯已有具體興建計畫，高雄企銀准予貸
    放，自無不法失職之處。況高雄企銀人事評議委員會亦認本
    件貸放是屬土地款撥款案件，承辦人員並無明顯疏失，自無
    違背委任之情形。退萬步言，系爭土地於84年5 月公告現值
    總價高達2,184 萬元，88年9 月高雄企銀委託力仲不動產鑑
    定有限公司鑑定價值達7,100 萬元，90年9 月7 日拍賣底價
    亦高達6,691 萬元。詎原告以317 萬8750元賤售給龍星昇資
    產管理公司，該公司嗣後聲請拍賣結果以5,225 萬元賣出，
    顯見原告縱受有損害，亦是怠於減少損害所致，對於損害之
    發生與有過失，依民法第217 條規定被告自無庸負損害賠償
    責任。
  (三)被告己○○抗辯：高雄企銀審核人員都有專業知識，徵信資
    料必須層層審核，如果估價有不實或高估擔保品，豈有人敢
    同意通過審核，何況本件須送請總行核准，伊只是基層徵信
    員，並無核准貸款之權，伊都是按公司規定辦理。況系爭土
    地於93年拍定價格為5,225 萬元，事實已經很明顯，如果系
    爭土地是不毛之地或嚴重高估，怎能有如此高的價格。
  (四)基上，並聲明：(1)原告之訴及假執行之聲請均駁回。(2)如受
    不利判決，願供擔保請准宣告免為假執行。
四、兩造經本院整理下列不爭執事項並協議簡化爭點，結果如下
    ：
  (一)被告甲○○於84年間受高雄企銀委任擔任該行東屏東分行經
    理，負責綜理該分行授、徵信業務；被告己○○、丁○○則
    於84年間受高雄企銀僱用分別擔任該行東屏東分行徵信調查
    員及徵信課長，負責該分行徵信業務。
  (二)被告辛○○邀同被告庚○○、戊○為保證人，並提供系爭土
    地為擔保品，於84年5 月9 日向高雄企銀申請貸款5,500 萬
    元，經被告己○○、丁○○及甲○○徵信審核後，嗣高雄企
    銀於84年7 月17日至85年5 月3 日陸續核貸金額達5,500 萬
    元。
  (三)高雄企銀於91年1 月28日經財政部指定原告為接管人；高雄
    企銀並由「行政院金融重建基金」依法列為經營不善之金融
    機構，原告以接管人地位，概括讓與高雄企銀之全部資產、
    負債及營業，並辦理公開標售，由玉山銀行標得除信託業務
    及不良債權以外之高雄企銀全部營業及資產、負債，於93年
    6 月3 日簽訂概括讓與承受暨賠付合約，且由「行政院金融
    重建基金」賠付玉山銀行資產、負債之差額130 餘億元。
  (四)原告接管高雄企銀後於92年6 月30日將系爭不良債權含其擔
    保物權之資產標售給龍星昇資產管理公司，價格為317 萬87
    50元。
  (五)系爭土地在90年間法院拍賣公告底價為6,691 萬元，但當時
    並未拍定，後於93年龍星昇資產管理公司聲請強制執行，拍
    定價格為5,225 萬元，扣除土地增值稅及其他必要費用後，
    僅剩4,762萬7223元可供債權人分配。
  (六)被告因系爭不良債權貸放一案，所涉犯背信罪嫌，業經臺灣
    高等法院高雄分院97年度金上易字第l 號判決被告無罪確定
    （下稱刑事案件）。
五、兩造爭執事項：(1)被告甲○○、己○○、丁○○辦理系爭不
    良債權貸放業務，是否應對高雄企銀依民法第544 條或第22
    7 條規定負債務不履行損害賠償責任？(2)被告應否對高雄企
    銀負侵權行為連帶損害賠償責任？經查：
  (一)當事人主張有利於己之事實者，就其事實有舉證之責任，民
    事訴訟法第277 條前段定有明文。又損害賠償之債，以有損
    害之發生及有責任原因之事實，並二者之間，有相當因果關
    係為成立要件。故原告所主張損害賠償之債，如不合於此項
    成立要件者，即難謂有損害賠償請求權存在（最高法院著有
    48年台上字第481 號判例可資參照）。是本件原告主張被告
    甲○○、己○○、丁○○違反高雄企銀頒訂之擔保品處理要
    點、授信政策、徵信作業準則、82年6 月17日82高銀總審查
    字第2378號函或82年11月11日82高銀總審查字第4279號函令
    ，未誠實提出勞務給付或未盡善良管理人注意義務，違反職
    務契約關係，而應負債務不履行損害賠償責任，自應就此有
    利於己之有責原因事實及損害負舉證責任。本件原告雖主張
    被告辛○○借貸之初所出具之「興建計畫及償還計畫」僅以
    簡短手寫之二頁說明，並無任何具體計畫及分析報告，且也
    沒有附上任何預定興建之建築圖說，或已與任何一位建築師
    或任何一家營造廠商簽約委託設計、興建之資料，被告甲○○、己○○、丁○○竟率而建請總行准予貸放一節，惟為被
    告所否認，查中央銀行於82年3 月23日以台央業字第321 號
    函令：「有關對個人辦理之建築基地購地融資，如申請人已
    取得建造執照或已有具體之興建計畫，可在六個月內取得建
    造執照，並於一年內動工興建者，基於該建築基地可於短期
    內實際用於興建房屋，借款用途亦屬正當，與本行規定尚無
    不合。至於其他以個人週轉，營業週轉或其他欠缺明確資金
    用途之個人都市空地貸款，各金融機構均應不得放款」（參
    刑事案件92年度他字第61號卷第67頁）；嗣於83年12月12日
    以（83）台央業字第1485號函令：「金融機構對個人以都市
    空地為擔保之建築基地購地融資，其有關取得建造執照與動
    工興建之期限規定，『六個月內取得建造執照，並於一年內
    動工興建』部分，停止適用」等語（參刑事案件92年度偵字
    第5452號卷第53頁），均係以無正當使用目的、單純屬供個
    人週轉，營業週轉或其他欠缺明確資金用途為禁止貸放之要
    件，並非禁止金融機構就所有都市空地為貸款。被告辛○○
    於84年5 月間以系爭土地申貸時，依當時中央主管機關之函
    示，並不以「須在六個月內取得建造執照，並於一年內動工
    興建」為必要，僅須「已取得建造執照或已有具體之興建計
    畫，該建築基地可於短期內實際用於興建房屋，借款用途亦
    屬正當」，即得貸放。而被告辛○○借貸之初亦出具由被告
    庚○○所擬具「興建計畫及償還計畫」書供被告甲○○、丁○○、己○○審核，其後申請展期貸款時亦同，有興建計畫
    、償還計畫書及建築平面圖可憑（參刑事案件辛○○案外放
    證物卷第25、106 、111-113 頁），核與上開主管機關所為
    函示並無不合。觀之上開興建計畫及償還計畫書之內容，已
    詳列預計動工日期、完工日期、建物類型及戶數，並記載土
    地成本、營運成本、管銷成本及預計銷售金額，已難謂非屬
    「具體」之興建計畫，況高雄企銀為金融機構，從事貸款業
    務之同時，著重者為有無獲利可能及擔保品之價值，均有賴
    專業判斷，其非營造業或監工單位，自無要求借款戶提供鉅
    細靡遺興建計畫之必要，原告復未能舉證高雄企銀內部規範
    要求徵信審核人員對於所謂具體興建計畫之「具體程度」應
    達查證借款戶有無與建築師或營造商簽約，逕以被告甲○○
    、己○○、丁○○未令被告辛○○提出更具體可信之資料，
    而認渠等建請高雄企銀總行准予貸放之行為，顯然明知被告
    辛○○於申貸時即無興建房屋之真意，而仍然違背主管機關
    對空地貸款之限制規定一節，尚屬無據。
  (二)原告主張被告甲○○、己○○、丁○○自行推估系爭土地之
    時價高於公告現值總價達4.55倍，明顯背離行情，而又自行
    決定以其推估之時價約5 成6 來貸放，毫無論理依據，違反
    高雄企銀擔保品處理要點之各項規定甚為顯明，而有蓄意超
    額放貸一節，惟查，依高雄企銀所訂頒「高雄區中小企業銀
    行擔保品處理要點」第4 點(一)甲及(十一)之規定：「甲、實施平
    均地權地區（或都市計劃區域）內之土地：１（時價－應計
    土地增值稅）×放款率（最高90％）＝放款值（可貸金額）
    ，但若不動產鑑估如有特殊情形，經營業單位實地勘查，認
    為有承作價值，應述明理由，專案報總行核准後貸放」（本
    院卷第240 頁）。是承辦之營業單位經實地勘查後，如認不
    動產有特殊情形時，亦得以專案呈報總行核准後貸款。本件
    被告己○○於84年5 月4 日所製作之「不動產抵押權設定估
    價核算表」內部配置、位置交通狀況說明欄內記載：抵押物
    位於自由路旁交通出入非常便利；依所繪製之不動產位置簡
    圖觀之，系爭土地位於屏東縣政府對面；於其他特記事項及
    應注意情事說明欄內敘明：本案依擔保品處理要點第4 條第
    11項之規定，依上估價約5 成6 等語（參刑事案件辛○○案
    外放證物卷第116 頁），且於其所提出之徵信報告中敘明：
    申請人此次推出興建計劃，地點位於屏東市增值潛力佳的自
    由路旁，斜對面為屏東縣政府，鄰近地段住家、店面兩相宜
    ，交通出入極為便利，往市區只須數分鐘行程，可說是屏東
    市○○○○路段，業者認為建築完成後，處理客戶房屋分戶
    貸款，足以清償本案貸款等語，有徵信報告書可稽（參刑事
    案件辛○○案外放證物卷第5 頁），足徵被告己○○當時認
    系爭土地有承作之價值，而以專案呈報之方式呈報總行核貸
    。因此，本件系爭土地扣除土地增值稅後之估價淨額固為僅
    為4,142 萬7927元，依90％計算放款金額，亦僅為3,728 萬
    5134元，惟本件既係專案貸款，自不受「上放款值」之拘束
    。又系爭土地於84至86年間之公告現值固僅每平方公尺4 萬
    3000元，惟公告現值與市價相去甚遠，此為眾所週知之事實
    。何況，專案貸款所著重者為有承作之價值，是否有承作之
    價值並非單純以土地本身之市價決之，而係著眼系爭土地將
    來之發展潛力，建商完成房屋起造後所帶來之利潤等等，而
    建商是否如期推案，推案後銷售情形，發展之情況如何等商
    業判斷本存在著相當風險，參諸屏東市地價指數在81年9 月
    30日為100 ；82年3 月31日為101.56；82年9 月30日為102.
    05；83年3 月31日為104.35；83年9 月30日為109.19；84年
    3 月31日為110.35；84年9 月30日為108.96；85年3 月31日
    為106.85，有內政部地政司製作之都市地價指數表在卷可證
    （參刑事案件92年度偵字第5452號卷第163 頁）。是以本件
    系爭不良債權貸放時之地價指數仍相對處於高指數，復佐以
    88年9 月高雄企銀委託力仲不動產鑑定有限公司鑑定系爭土
    地價值達7,100 萬元，90年9 月7 日拍賣底價亦高達6,691
    萬元，嗣龍星昇資產管理公司聲請拍賣結果以5,225 萬元拍
    定等情（參本院卷二第16-19 頁），是原告主張被告甲○○
    、丁○○、己○○蓄意超額貸放或鑑估不實一節，難有所憑
    ，不足採信。再者，被告辛○○借貸之初，被告甲○○、丁○○、己○○業已審核借款人及其關係人之所得及票信紀錄
    ，並據以製作個人信用評分標準表及放款適用利率評定表（
    參刑事案件辛○○案外放證物卷第8-23頁），顯然對於被告
    辛○○之信用狀況並非毫未調查或毫未知悉。況被告己○○
    尚且於徵信報告表載述保證人即被告庚○○為被告甲○○之
    女婿，俾供高雄企銀總行審查，總行審核後，亦准予貸放，
    是亦難認被告甲○○、己○○、丁○○有逾越權限之行為。
  (三)綜上，系爭不良債權之貸放難謂違背主管機關對空地貸款之
    限制規定，且被告甲○○、己○○、丁○○處理本件申貸，
    專案報請總行核貸亦無蓄意超額貸放或鑑估不實之情事，已
    如前述，則原告主張被告甲○○、己○○、丁○○處理系爭
    不良債權之申貸違反高雄企銀頒訂之擔保品處理要點、授信
    政策、徵信作業準則、82年6 月17日82高銀總審查字第2378
    號函或82年11月11日82高銀總審查字第4279號函令，即難採
    信。系爭不良債權縱有無法受償之情形，亦難謂被告甲○○
    、己○○、丁○○依高雄企銀授予之職權處理系爭不良債權
    之徵信或貸放，有違反民法第544 條或277 條規定，而應負
    債務不履行之損害賠償責任。原告雖復主張被告應負侵權行
    為連帶損害賠償責任一節，惟系爭不良債權無法受償，高雄
    企銀所受侵害者為債權，又債權係屬相對權，尚非民法第18
    4 條第1 項前段所定之權利，系爭不良債權無法受償，高雄
    企銀所受損害堪認係屬純粹經濟上之損失，難認權利受有損
    害，而原告復未能舉證證明被告係故意以背於善良風俗之方
    法，申請並核貸系爭不良債權，欲加損害於高雄企銀，則原
    告此部分主張，即難採信，被告所為之時效抗辯，爰認無審
    酌之必要。
六、綜上所述，原告依民法第544 條、第277 條及侵權行為連帶
    損害賠償之法律關係，請求被告應連帶給付「行政院金融重
    建基金」5,182 萬1250元，及自92年7 月1 日起至清償日止
    ，按年息5%計算之利息，並由原告代為受領，即無理由，應
    予駁回。原告之訴既經駁回，其假執行之聲請，已失所附麗
    ，應併予駁回。
七、本件判決基礎已臻明確，兩造其餘之攻擊防禦方法，核與判
    決結果無影響，爰不一一論列，併此敘明。
八、訴訟費用負擔之依據：民事訴訟法第78條。
中    華    民    國    99    年    5     月    17    日
                        民事第二庭  法  官  陳威宏
正本係照原本作成。
如不服本判決，應於收受送達後20日內向本院提出上訴書狀，其
未表明上訴理由者，應於提出上訴後20日內向本院補提理由書狀
（均須按他造當事人之人數附繕本）。
中    華    民    國    99    年    5     月    18    日
                                    書記官  陳勃諺

司法院資訊處製作；財團法人民間司法改革基金會備份。
